【裁判字號】    94,易,1923
【裁判日期】    950511
【裁判案由】    妨害秩序
【裁判全文】
臺灣高雄地方法院刑事判決              94年度易字第1923號
公  訴  人  臺灣高雄地方法院檢察署檢察官
被      告  丙○○
上列被告因妨害秩序案件，經檢察官提起公訴（94年度偵字第
13442 號），本院判決如下：
    主  文
丙○○犯公然煽惑他人犯罪，處有期徒刑陸月，如易科罰金，以
佰元折算壹日。扣案六合彩開獎號碼表貳張，均沒收。
    事  實
一、丙○○基於意圖煽惑他人犯賭博罪之犯意，於民國94年6 月
    9 日9 時20分許，在高雄市前金區○○○路186 號前之不特
    定多數人得以共見共聞之場所，持香港六合彩開獎號碼表，
    以文字、演說向不特定人預測下期六合彩中獎號碼，公然煽
    惑他人犯賭博罪。嗣警方據報前往上址當場查獲，並扣得丙
    ○○所有六合彩開獎號碼表2 張。
二、案經高雄市政府警察局新興報告臺灣高雄地方法院檢察署檢
    察官偵查起訴。
    理  由
壹、證據能力部分：
    按被告以外之人於偵查中向檢察官所為陳述，除顯有不可信
    之情況者外，得為證據，刑事訴訟法第159 條之1 第2 項定
    有明文。偵查中對被告以外之人所為之偵查筆錄，或被告以
    外之人向檢察官所提之書面陳述，性質上均屬傳聞證據。惟
    現階段刑事訴訟法規定檢察官代表國家偵查犯罪、實施公訴
    ，依法其有訊問被告、證人及鑑定人之權，證人、鑑定人且
    須具結，而實務運作時，檢察官偵查中向被告以外之人所取
    得之陳述，原則上均能遵守法律規定，不致違法取供，其可
    信度極高。職是，被告以外之人前於偵查中已具結而為證述
    ，除反對該項供述得具有證據能力之一方，已釋明「顯有不
    可信之情況」之理由外，不宜即遽指該證人於偵查中之陳述
    不具證據能力。證人林家裕、林世章於94年度偵字第13442
    號案件偵查中以證人身分具結後之陳述，被告丙○○未曾提
    及檢察官在偵查時有不法取供之情形，且未釋明上開供述有
    顯不可信之情況，依前述說明，證人林家裕、林世章於偵查
    中之證言自具有證據能力。
貳、實體部分
一、訊據被告固不否認其於警員林家裕、林世章於前揭時地取締
    時在場且手持六合彩開獎號碼表2 張等事實，惟否認有何妨
    害秩序犯行，辯稱：伊當時僅係在場圍觀，扣案2 張六合彩
    號碼表非伊所有，警方到場時，在場圍觀之人及實際販賣六
    合彩明牌的年輕人都走開了，伊還未及離開，警方即要求伊
    將桌子及2 張六合彩號碼表都收起來，倘伊有以演說公然煽
    惑他人犯賭博罪，應該會有筆，本件取締之警員並未在其身
    上查獲可以供演說使用之工具，足見伊並無前揭犯行云云，
    然查：
(一)、94年6 月9 日9 時20分許，警員林家裕、林世章（已歿）巡
    邏接獲通報在高雄市○○路與河南路口附近有數十名民眾聚
    集討論六合彩，伊等乃前往查看，嗣抵達現場後，見被告背
    對馬路，身前擺了1 張桌子，桌上放有六合彩開獎號碼表，
    被告手拿筆正對現場圍觀之民眾講解其預測之六合彩中獎號
    碼，伊等不動聲色在後觀看，嗣現場民眾發現後一哄而散，
    被告見狀即將桌上的六合彩開獎號碼表收起來，伊等將被告
    攔住並詢問其手上所拿何物，被告聲稱係公益彩券之大樂透
    、小樂透之開獎號碼，然經其上所載之開獎日期與大小樂透
    開獎日期不符等事實，業據證人林家裕於偵查中及本院審理
    時結證明確（見偵卷第20至21頁、本院卷第80至82頁），且
    有扣案標示「大樂透」、「樂透」之開獎號碼表2 紙附卷可
    佐，該2 紙開獎號碼表確係六合彩開獎號碼表並經本院當庭
    勘驗無誤。
(二)、被告雖以前詞置辯，然倘被告僅係在場圍觀之人，扣案之六
    合彩明牌開獎號碼表若非其所有，其何須在發現警員到場取
    締後，將該2 張六合彩號碼表收起來並準備離去，且警員林
    家裕、林世章係因接獲通報到場，並非專程針對被告前來取
    締，在場圍觀之人數不少，豈有隨機命尚未離去的被告將六
    合彩號碼表收起來後，又加以取締之理，被告所辯已有違常
    情，再者，當時圍觀之人發現警員到場取締，一哄而散，情
    況混亂，被告演說所使用之筆倘趁機丟棄，實不易發現，本
    件已有與待證事實直接相關之六合彩開獎號碼表2 張扣案，
    縱未扣得被告使用之筆，亦難因此即為有利被告之認定，況
    警員執行公務時，本身即受有行政懲處責任之監督，且其到
    庭具結作證，更係以刑事責任擔保其證言之真實性，故證人
    甲○○○○之上開證述內容，經核尚無不可採信之處。被告
    所辯核屬卸責之詞，諉無足採。
(三)、綜上，被告以文字、演說公然煽惑他人犯賭博罪之事實，事
    證已臻明確，其犯行洵堪認定，應依法論科。至公訴意旨認
    被告係以販賣其預測六合彩中獎號碼之方式煽惑他人犯賭博
    罪，然查：當時查獲被告之警員林家裕於本院審理時證稱：
    到場取締時，僅看到被告以演說預測下期六合彩之中獎號碼
    ，並未看到被告販賣明牌，或有人跟被告買明牌的情況等語
    （見本院卷第81、82頁），是尚難認定被告有起訴事實所指
    之販賣六合彩明牌之行為，附此敘明。
二、核被告所為，係犯刑法第153 條第1 款之以文字、演說公然
    煽惑他人犯罪之罪。爰審酌被告前曾於81年、82年、85年、
    86年、87年間因妨害秩序案件，經刑之宣告，且甫於92年間
    因相同案件經臺灣高雄地方法院檢察署檢察官緩起訴處分，
    竟仍又以文字、演說之方式，煽惑他人賭博，助長投機風氣
    ，破壞社會秩序及善良風俗，其刑罰性顯然不足，惟念被告
    演說規模不大，危害情節尚屬輕微，犯後雖未坦認犯行，然
    應訊態度尚稱良好等一切情狀，量處如主文所示之刑，並諭
    知易科罰金之折算標準。又扣案六合彩開獎號碼表2 張，係
    被告所有且供本件犯罪所用之物，業如前述，爰依刑法第38
    條第1 項第2款 規定宣告沒收之。
據上論斷，依刑事訴訟法第299 條第1 項，刑法第153 條第1款
、第41條第1 項前段、第38條第1 項第2 款，罰金罰鍰提高標準
條例第1 條前段、第2 條，判決如主文。
本案經檢察官乙○○到庭執行職務。
中    華    民    國    95    年    5     月    11    日
                  刑事第一庭    審判長法  官  陳明富
                                      法  官  方百正
                                      法  官  陳宛榆
以上正本證明與原本無異。
如不服本判決，應於判決送達後10日內，向本院提出上訴狀。
中    華    民    國    95    年    5     月    11    日
                                      書記官  劉企萍
附錄本判決論罪法條
中華民國刑法第153條
以文字、圖畫、演說或他法，公然為左列行為之一者，處2 年以
下有期徒刑、拘役或1 千元以下罰金：
一  煽惑他人犯罪者。
二  煽惑他人違背命令，或抗拒合法之命令者。


司法院資訊處製作；財團法人民間司法改革基金會備份。
